臺灣臺北地方法院民事裁定
111年度抗字第177號
抗  告  人  廖東景  

相  對  人  江善苗  
上列當事人間聲請本票裁定事件，抗告人對於民國111年1月27日
本院司法事務官所為111年度司票字第1287號民事裁定提起抗告
，本院裁定如下：
    主  文
抗告駁回。
抗告程序費用新臺幣壹仟元由抗告人負擔。
    理  由
一、按本票執票人依票據法第123條規定，聲請法院裁定許可對
    發票人強制執行，係屬非訟事件，此項聲請之裁定，及抗告
    法院之裁定，僅依非訟事件程序，就本票形式上之要件是否
    具備予以審查為已足，並無確定實體上法律關係存否之效力
    ，如發票人就票據債務之存否有爭執時，應由發票人提起確
    認之訴，以資解決（最高法院57年台抗字第76號、56年台抗
    字第714號裁定意旨參照）。又依票據法第124條準用第95條
    規定，本票上雖有免除作成拒絕證書之記載，執票人仍應於
    所定期限內為付款之提示；但對於執票人主張未為提示者，
    應負舉證之責。申言之，本票既載明免除作成拒絕證書，則
    執票人聲請裁定准予強制執行時，自毋庸提出已為付款提示
    之證據，發票人如主張執票人未為提示，依票據法第124條
    準用同法第95條但書之規定，應由其負舉證之責（最高法院
    84年度台抗字第22號裁定意旨參照）。
二、相對人原聲請意旨：伊持有抗告人所簽發如附表所示本票2
    紙（下稱系爭2紙本票），付款地及利息均未記載，但均載
    明免除作成拒絕證書，詎經提示未獲付款，爰聲請准許就上
    述票面金額共新臺幣(下同)6,150萬元及自提示翌日起至清
    償日止依法定年息計算之利息，對抗告人強制執行等語。
三、抗告意旨略以：抗告人係受詐欺、脅迫而簽發系爭2紙本票
    ，茲以抗告狀繕本送達相對人為撤銷簽發系爭2紙本票之意
    思表示。又抗告人未曾接獲相對人就如附表編號1、票據號
    碼WG 0000000之本票為付款提示，難謂已符合行使追索權之
    要件，爰抗告求為廢棄原裁定等語。
四、經查，相對人主張之事實，業據其提出系爭2紙本票為證，
    經原審就系爭2紙本票為形式上之審查，認其已具備本票各
    項應記載事項，合於票據法第120條規定，屬有效之本票，
    乃依同法第123條裁定准許強制執行，核無不合。抗告意旨
    謂其因意思表示不自由而簽發系爭2紙本票，核屬實體上法
    律關係之爭執，抗告人應另提起確認訴訟以資救濟，尚非本
    件非訟事件程序所得審究。再者，抗告人固抗辯相對人未為
    付款提示云云，惟查系爭2紙本票既有「免除作成拒絕證書
    」之記載，依票據法第124條準用第95條但書規定及前揭最
    高法院裁定意旨見解，相對人聲請法院裁定就系爭2紙本票
    准予強制執行時，即無須提出已為付款提示之證據，而應由
    抗告人就相對人未為提示負舉證之責，然抗告人並未舉證以
    實其說，是抗告人所辯自難採信。從而，抗告意旨指摘原裁
    定不當，求予廢棄原裁定，為無理由，應予駁回。
五、據上論結，本件抗告為無理由，爰依非訟事件法第46條、第
    21條第2項、第24條第1項，民事訴訟法第495條之1第1項、
    第449條第1項、第95條、第78條，裁定如主文。
中　　華　　民　　國　　111 　年　　3     月　　9　　日
                  民事第三庭  審判長法  官  方祥鴻
　　　　　　　　　                  法  官  陳裕涵
　　　　　　　　　　　　　　　　　　法  官  林瑋桓
以上正本係照原本作成。
本裁定僅得以適用法規顯有錯誤為理由提起再抗告。如提起再抗
告，應於裁定送達後10日內委任律師為代理人向本院提出再抗告
狀及同時表明再抗告理由，並繳納再抗告費新臺幣1,000元，否
則本院得不命補正逕行駁回再抗告。
中　　華　　民　　國　　111 　年　　3 　  月　　9  　日
                      　　　　　　  書記官　江慧君
　　　　　　　　　　　　　　　　　　
附表：                          111年度抗字第177號   編號 發票日(民國) 票面金額（新臺幣） 到期日(民國) 提示日(民國) 利息起算日(民國) 票據號碼        001 109年2月20日 60,000,000元 未載 109年3月1日 109年3月2日 WG 0000000 002 109年8月20日  1,500,000元 109年8月27日 109年9月1日 109年9月2日 WG 0000000